【裁判字號】    98,審易,2805
【裁判日期】    990915
【裁判案由】    業務侵占
【裁判全文】
臺灣高雄地方法院刑事判決            98年度審易字第2805號
公  訴  人  臺灣高雄地方法院檢察署檢察官
被      告  乙○○
上列被告因業務侵占案件，經檢察官提起公訴（98年度偵緝字第
2064號、第2065號），本院以簡式審判程序審理，判決如下：
    主  文
乙○○犯如附表所示之貳罪，各處如附表所示之刑，應執行有期
徒刑壹年。
    事  實
一、乙○○前因違反動產擔保交易法案件，經臺灣桃園地方法院
    於民國95年7 月24日以95年度桃簡字第1230號判決判處有期
    徒刑4 月確定，於96年1 月20日因徒刑執行完畢出監。
二、乙○○於97年1 月至97年4 月間，受僱於菇芝園生物科技有
    限公司（址設於屏東縣林邊鄉○○村○○路197 之16號，登
    記名義人為丙○○，下稱菇芝園公司），負責送貨及收取貨
    款，為從事業務之人。詎乙○○竟利用擔任送貨員職務之便
    ，意圖為自己不法之所有，於97年4 月5 日某時許，將其因
    業務上向鄭文章所收取之永豐銀行鳳山分行（票號AA000000
    0 號、面額新台幣【下同】39,310元）之支票貨款據為己有
    ，並旋即離職。嗣菇芝園公司負責人丙○○發覺有異，隨即
    於97年4 月8 日向永豐銀行鳳山分行將上開之支票辦理掛失
    止付。乙○○離職之後，前往以前之雇主陳林金花（經檢察
    官不起訴處分）位於臺北縣板橋市○○路○段123 號10樓之
    住處，向不知情之陳林金花佯稱其因看病缺錢云云，而持前
    開已掛失之支票向陳林金花調現5 萬元；陳林金花不疑有他
    ，於97年4 月11日前往台北富邦銀行港都分行，將前開乙○○所交付用以調現之支票存入其所有之前開銀行帳號000000
    000000號帳戶內，然如前述，因前揭支票業已經丙○○向永
    豐銀行鳳山分行辦理掛失止付，遂遭台北富邦銀行港都分行
    予以退票而不獲兌現，始知上情。
三、乙○○自前揭菇芝園公司離職後，前往高雄市左營地區求職
    ，於97年5 月22日起至97年6 月間，任職於馥鮮商行（址設
    於高雄市○○區○○路147 之12號，實際負責人為甲○○）
    ，負責送貨及收取貨款，為從事業務之人。詎乙○○竟再次
    利用擔任送貨員職務之便，意圖為自己不法之所有，於97年
    6 月15日上午11時許，將其因業務上向莊阿蘭所收取之現金
    5,600 元貨款據為己有。嗣乙○○突然離職且避不見面，馥
    鮮商行甲○○因未取得貨款，主動向莊阿蘭探詢，始知上情
    。
四、案經丙○○訴由屏東縣政府警察局東港分局報告暨甲○○訴
    由高雄市政府警察局左營分局移送臺灣高雄地方法院檢察官
    檢察官偵查起訴。
    理  由
一、本件被告乙○○所犯為死刑、無期徒刑、最輕本刑為3 年以
    上有期徒刑以外之罪，其於準備程序進行中，就被訴事實為
    有罪之陳述，經本院告知簡式審判程序之旨，並聽取當事人
    之意見後，合議庭認宜進行簡式審判程序，爰依刑事訴訟法
    第273 條之1 第1 項規定，裁定由受命法官獨任進行簡式審
    判程序，合先敘明。
二、上揭事實，業據被告於本院坦承不諱，核與證人即告訴人丙○○、甲○○、證人陳林金花、高淑芬於警詢及偵查中證述
    情節相符，並有被告之身分證正反影本、履歷資料、臺灣票
    據交換所高雄市分所函文暨其所附資料各1 份在卷可佐，足
    徵被告之自白核與事實相符，堪予採信。按業務侵占罪之成
    立，以因執行業務而持有他人之物為前提，倘行為人基於業
    務關係合法持有他人之物，而於持有狀態繼續中，擅自處分
    或易持有為所有之意思而逕為所有人之行為，即足當之。查
    本件被告既於上開事實欄所示時間分別擔任菇芝園公司、馥
    鮮商行之送貨員，以送貨及收取貨款為其業務內容，詎其竟
    將應繳回上開公司、商行之所收貨款挪為己用，是被告所為
    業已該當刑法業務侵占罪之構成要件甚明。綜前所述，本件
    事證明確，被告前揭業務侵占犯行洵堪認定，應依法論科。
三、核被告於事實欄二、三所為，均係犯刑法第336 條第2 項業
    務侵占既遂罪。其所犯上開二罪間，犯意各別，行為互殊，
    應予分論併罰。又被告前有如事實欄所載犯罪科刑及執行情
    形，有上開前案紀錄表在卷可按，其於受徒刑執行完畢後，
    5 年以內故意再犯本件有期徒刑以上之2 罪，為累犯，應均
    依刑法第47條第1 項規定加重其刑。
四、本院審酌下列各情，斟酌再三，分別量處如主文所示之刑，
    並定其應執行刑：
    (一)被告值中壯年之期，不思善盡職守，竟貪圖利益，利用職
      務之便及告訴人之信任關係，甫於菇芝園公司任職之初即
      擅將業務上所收取之款項挪為己用，且於犯案後立刻離職
      ，又謀他職，雇主即告訴人甲○○尚幫忙被告租屋、代繳
      租金，但被告再於1 個月內以同樣手法侵占財物，並旋而
      避不見面，使告訴人求償困難，破壞信賴關係，雖侵占金
      額非鉅，但惡性非輕，實不宜輕罰；
    (二)被告為高中畢業，有上述違反動產交易法之前科紀錄；
    (三)被告先前之雇主即告訴人丙○○、甲○○分別受有相當現
      金36,910元及5,600 元之財產損害；
    (四)被告犯後於本院坦承犯行；
    (五)於97年4 月5 日被告侵占菇芝園公司支票貨款至今，已逾
      2 年，被告於99年6 月9 日陳稱已請菇芝園同事找到告訴
      人菇芝園公司負責人丙○○，丙○○表示願意原諒被告等
      語（見本院卷第103 頁），但至今被告未能具狀陳明與丙○○和解之情形，雖經本院安排調解，但告訴人丙○○並
      未到庭，是告訴人菇芝園公司所受損害未獲彌補；
    (六)被告與告訴人甲○○於99年7 月14日於本院調解成立，調
      解內容係被告願意給付甲○○68,000元，需於99年8 月15
      日前先給付8,000 元，其餘款項自99年9 月起，按月於每
      月15日前分期給付5,000 元（調解筆錄見本院第118 頁）
      。然而，被告僅於99年8 月15日前給付5,000 元，並未依
      上開調解筆錄如實履行，有本院電話紀錄1 份在卷可佐，
      是告訴人甲○○所受損害亦未能得到補償。
據上論斷，應依刑事訴訟法第273 條之1 第1 項、第299 條第1
項前段，刑法第336 條第2 項、第47條第1 項、第51條第5 款，
判決如主文。
本案經檢察官黃齡慧到庭執行職務。
中    華    民    國    99    年    9     月    15    日
                  刑事第十庭  法  官  楊佩蓉
以上正本證明與原本無異。
如不服本判決應於收受送達後10日內向本院提出上訴書狀，並應
敘述具體理由；如未敘述上訴理由者，應於上訴期間屆滿後20日
內向本院補提理由書（均須按他造當事人之人數附繕本）「切勿
逕送上級法院」。
中    華    民    國    99    年    9     月    15    日
                              書記官  陳蓉柔
附錄本判決論罪科刑法條：
中華民國刑法第336 條第2 項
對於業務上所持有之物，犯前條第1 項之罪者，處6 月以上5 年
以下有期徒刑，得併科3 千元以下罰金。
附表
┌──┬───────────────────────┬──────┐
│編號│           被告所犯之罪及宣告刑               │相關犯罪事實│
├──┼───────────────────────┼──────┤
│ １ │乙○○犯業務侵占罪，累犯，處有期徒刑捌月。    │事實欄二    │
├──┼───────────────────────┼──────┤
│ ２ │乙○○犯業務侵占罪，累犯，處有期徒刑柒月。    │事實欄三    │
└──┴───────────────────────┴──────┘

司法院資訊處製作；財團法人民間司法改革基金會備份。
